臺灣屏東地方法院刑事判決　　　　　　 100年度侵訴字第42號
公　訴　人　臺灣屏東地方法院檢察署檢察官
被　　　告　尤盟訓
指定辯護人　本院公設辯護人　張宏惠　
上列被告因妨害性自主罪案件，經檢察官提起公訴（99年度偵字
第7536號），本院判決如下：
    主  文
尤盟訓無罪。
    理  由
一、公訴意旨略以：被告尤盟訓於民國97年8 月間某日，趁其友
    人Ａ女（代號00000000，真實姓名年籍詳卷，下稱Ａ女）、
    余宏源、陳翔華前往尤盟訓位於屏東縣恆春鎮○○里○○路
    ○○號住處投宿過夜，余宏源、陳翔華同睡於尤盟訓隔壁房
    間，Ａ女則至尤盟訓房間聊天之際，違反Ａ女意願，脫下Ａ
    女衣服，用手抓住Ａ女雙手，以強暴方式將其性器官插入Ａ
    女之性器官，強制性交得逞，因認被告涉犯刑法第221 條第
    1 項之強制性交罪嫌。
二、證據能力部分：
  (一)按刑事訴訟法新制採改良式當事人進行主義，為保障被告防
    禦權及維護直接審理與言詞審理原則，刑事訴訟法第159 條
    第1 項規定：「被告以外之人於審判外之言詞或書面陳述，
    除法律有規定者外，不得作為證據。」酌採英美法之傳聞法
    則，復於第159 條之1 至第159 條之5 增設例外規定，以應
    實務需要，俾符實體真實發現之訴訟目的。是以，證人即被
    害人Ａ女之警詢供述，係被告以外之人於審判外之言詞陳述
    ，業經辯護人於本院準備程序聲明異議（本院卷第13頁），
    被害人Ａ女復於偵訊及本院審理時到庭證述略如警詢所供，
    是其警詢供述，即無必要再採為證據。
  (二)按傳聞法則之重要理論依據，在於傳聞證據未經當事人之反
    對詰問予以核實，乃予排斥，惟若當事人已放棄對原供述人
    之反對詰問權，於法院審判時表明同意該等傳聞證據可作為
    證據，基於證據資料愈豐富，愈有助於真實發現之理念，並
    貫徹刑事訴訟法修法加重當事人進行主義之精神，確認當事
    人對於證據能力有處分權之制度，傳聞證據經當事人同意作
    為證據，法院認為適當者，亦得為證據；另當事人於調查證
    據時，對於傳聞證據表示「沒有意見」、「對於證據調查無
    意見」，而未於言詞辯論終結前聲明異議，應視為已有將該
    等傳聞證據採為證據之同意，刑事訴訟法第159 條之5 定有
    明文。除前開部分外，檢察官、被告及其辯護人於本院審理
    時就本判決引用之各項證據資料如屬審判外之言詞或書面陳
    述，知有刑事訴訟法第159 條第1 項不得為證據之情形，均
    表示無意見，而未於言詞辯論終結前聲明異議，本院審酌上
    開證據資料作成時之情況，並無任何違法取證之不適當情形
    ，且對於被告涉案之事實具有相當之關聯性，書面陳述之傳
    聞證據部分，亦查無遭變造或偽造之情事，顯見各該傳聞證
    據之證明力非明顯過低，衡酌上述各該傳聞證據，作為本案
    之證據亦屬適當，依刑事訴訟法第159 條之5 規定，認具有
    證據能力。
三、按犯罪事實應依證據認定之，無證據不得認定犯罪事實；被
    告之自白，不得作為有罪判決之唯一證據，仍應調查其他必
    要之證據，以察其是否與事實相符；不能證明被告犯罪者，
    應諭知無罪之判決，刑事訴訟法第154 條第2 項、第156 條
    第2 項、第301 條第1 項分別定有明文。次按認定不利於被
    告之事實，須依積極證據，苟積極證據不足為不利於被告事
    實之認定時，即應為有利於被告之認定，更不必有何有利之
    證據；且被告否認犯罪所持之辯解縱屬不能成立，仍非有積
    極證據足以證明其犯罪行為，不能遽為有罪之認定；而認定
    犯罪事實所憑之證據，雖不以直接證據為限，間接證據亦包
    括在內，然而無論直接或間接證據，其為訴訟上之證明，須
    於通常一般之人均不致有所懷疑，而得確信其為真實程度者
    ，始得據為有罪之認定，倘其證明尚未達此一程度，而有合
    理懷疑存在時，事實審法院復就其心證上理由予以闡述，敘
    明其如何無從為有罪之確信，因而為無罪之判決，尚不得任
    意指為違法（最高法院30年上字第816 號判例、30年上字第
    1831號判例、76年台上字第4986號判例意旨參照）。又告訴
    人之指訴，係以使被告判罪處刑為目的，故多作不利於被告
    之陳述，自不得以其指訴為被告犯罪之唯一證據（最高法院
    52年台上字第1300號判例、81年度台上字第3539號、84年度
    台上字第5368號判決意旨參照）。
四、公訴意旨認被告涉犯前開妨害性自主罪犯行，係以被害人Ａ
    女、證人余宏源之供述及內政部警政署刑事警察局鑑定書為
    其主要論據。訊據被告堅決否認有此犯行，辯稱：我與Ａ女
    是情侶關係，我們從97年7 月開始交往，我們是工作上認識
    的，是恆春○○洗衣場的同事。97年8 月當天Ａ女、余宏源
    、陳翔華從屏東去墾丁玩，住在我家，我與Ａ女有在我家房
    間發生性行為，這是Ａ女同意的。Ａ女於97年8 月調回屏東
    後，我與她還有手機聯絡或一起出去玩，98年Ａ女去恆春玩
    也有去住我家，後來98年5 、6 月我們就很少聯絡，為何她
    要說我對她強制性交我也不清楚，我與她沒有過節，她生的
    小孩是我的，現在在Ａ女那邊，她們開出來的條件是一個月
    新台幣（下同）15,000元，撫養20年一次付清，目前我沒有
    辦法負擔，我是想先給Ａ女一筆錢，之後每月給幾千，或小
    孩由我來養等語（本院卷第12頁）。
五、經查：
  (一)被害人Ａ女於本院審理證稱：當天被告安排我、余宏源、陳
    翔華住同一個房間，我想說借住被告家，所以去被告房間問
    候一下，被告與我發生性行為不是我願意的，我有說不要，
    我有推他，但被告還是繼續他的行為，結束後我沒有離開被
    告房間，睡到隔天早上，被告家中還有其他家人，余宏源、
    陳翔華睡的房間與被告房間都在2 樓，我是隔天離開的時候
    告訴余宏源這件事，這個案子是其他機關通報我才去警局製
    作筆錄。後來我還有去過被告家，也有過夜，有發生性行為
    ，去幾次我忘記了，這件事發生後我與被告有繼續聯絡，我
    是98年4 月發現懷孕，我有跟被告說，被告要我拿掉，我沒
    有滿20歲的朋友可以陪我去將孩子拿掉，不得已就將孩子生
    下來，是98年10月生的，生產前2 週家人才知道我懷孕，那
    時家人還不知道小孩是被告的，他們有質問我，但我不願意
    說等語明確（本院卷第33至37頁）。依據被害人Ａ女上開所
    供，其於公訴意旨所指上開犯罪時間後仍與被告頻繁交往，
    多次至被告住處，及與被告發生性行為，衡諸常情，倘若被
    告對被害人Ａ女確有上開強制性交犯行，被害人Ａ女應當盡
    早報案，將被告繩之以法，且對被告產生恐懼心理，避之唯
    恐不及，豈有不為報案，仍與被告繼續交往長達10月，至被
    告住處過夜，並與被告發生性行為之理？又被害人Ａ女所生
    小孩，雖為被告所出，有前開鑑定書可憑（偵卷第6 頁），
    然查，該名小孩係於98年10月29日出生，當時被害人Ａ女懷
    孕滿40週又3 日一節，有該小孩出生證明書在卷可按（警卷
    第32頁），依此一出生日期，回推被害人Ａ女受胎期間，應
    在98年1 月間，益見被告與被害人Ａ女確實於97年8 月後仍
    持續親密交往無誤，被害人Ａ女復於家人發覺其懷孕時拒將
    被告姓名說出，業如前述，顯有迴護被告之意，其上開種種
    舉措均與一般遭性侵之被害人迥然有異，是被害人Ａ女之指
    訴，顯與常情有悖，甚有可疑，難以採信。
  (二)依據被害人Ａ女前開供述，被告於當日發生性行為後，並無
    任何對Ａ女施以強制力或限制其自由行動之舉，亦無任何恐
    嚇威脅對其不利之言詞，然被害人Ａ女竟未立即逃出被告房
    間至隔壁證人余宏源、陳翔華睡覺之房間求救，或向家人及
    其他親友求助，或趁被告睡覺時自行離去，反而甚為平靜祥
    和在被告房間安然睡至翌日，此與一般性侵被害人急於離開
    現場尋求支援之情況大相逕庭，足見被害人Ａ女當時行動自
    由，未為任何求救或報警之舉，與常情不合，其上開證言，
    自有可疑。又被害人Ａ女先於偵訊指稱被告於98年1 月間某
    日對其強制性交，復改稱該次得其同意；被害人Ａ女又稱當
    晚遭性侵後逃回隔壁房間與友人同睡，復改稱當晚在被告房
    間睡覺至翌日，此有偵訊筆錄可按（偵卷第10至11、35至36
    頁），足徵被害人Ａ女供詞甚為反覆，互相矛盾，難以憑採
    。佐以被害人Ａ女當時已年滿16歲，外出工作，應有足夠知
    識經驗得以判斷如何維護自己權益，竟於上開案件發生後歷
    經10月均無任何報警之舉，當難以其單方面之證述，遽認被
    告有公訴意旨所指犯行。況被害人Ａ女曾親筆書寫心情紀錄
    略如：「愛上你是我這輩子最大的錯，但是，我真的很謝謝
    你，因為，你給了我琳琳（Ａ女所生女兒之姓名末字）這個
    寶貝，有了琳琳雖然沒有了自由，卻給予了我最甜蜜的負擔
    ，最充實的生活，現在的你過的好嗎，如果，你知道琳琳的
    存在，你會怎樣，愛她，還是不要她，然而，從頭到尾你是
    否有愛過我，你會為了琳琳再跟我在一起嗎」等語，此有該
    心情紀錄附卷可稽（警卷第28頁），上開心情紀錄為被害人
    Ａ女親筆書寫，業據其供明在卷，應屬真實，堪以採信；又
    Ａ女之母於偵訊供稱：被告在檢察官面前說想要扶養小孩，
    他媽媽有與我談過要娶我女兒，但是我女兒不想嫁給被告等
    語（偵卷第33頁），依據前開心情紀錄及Ａ女之母所供，被
    害人Ａ女對被告顯有情意，參以本件係因其他機關通報始由
    警方介入調查，並非Ａ女主動報案，而被害人Ａ女於家人發
    覺其懷孕時亦多次拒絕說出被告姓名，業據Ａ女母親於警詢
    供述明確（警卷第25頁），足見Ａ女有袒護被告之舉，故Ａ
    女是否礙於情面而為前開供述，或惱怒被告事後未積極關心
    ，或慮及被告對Ａ女及所生子女態度不佳乃為上開指訴，均
    非無可能，自難僅以Ａ女前揭不合常理之指訴，遽認被告有
    強制性交Ａ女犯行。
  (三)證人余宏源先於偵訊證稱：當天我住隔壁房間，我有聽到Ａ
    女尖叫及大聲呼喊，但是因為我們隔著一面水泥牆，所以我
    聽不清楚她在叫什麼，當時我很想睡覺了，我以為他們在鬧
    著玩，再加上我比較膽小，所以不敢向前查被告究竟對Ａ女
    做什麼，Ａ女隔天早上一直等到陳翔華離開後才告所我她被
    被告性侵，我不清楚Ａ女是否被強迫。當晚被告與Ａ女睡同
    一房間，我於晚上及隔天早上都有敲門察看，晚上敲門看到
    他們2 人睡在同一床上，一人睡一邊，Ａ女當時沒有跟我反
    應什麼，我是先敲門，他們把門打開，我看到他們2 人躺在
    床上，一人睡一邊，我就關門回隔壁房間，過沒多久就聽到
    尖叫，聲音沒有很大，只是隱約聽的到，隔天早上敲門時他
    們沒有開門，Ａ女沒有衝出來說遭被告強暴，她是說她不願
    意，我有跟Ａ女說要去報警，不知道為何沒有報警等語（偵
    卷第21至22、33至34頁），復於本院審理證稱：當天是Ａ女
    聯絡被告，我們3 人去被告家住，Ａ女沒有喝醉，我與Ａ女
    、陳翔華住同一間，後來Ａ女去被告房間聊天，沒有回來房
    間，因為Ａ女沒有回來，我有點睡不著，就一直在被告房間
    跟我睡的房間門口徘徊，後來的事如偵訊所述，我是隔著牆
    壁聽，沒有聽得很清楚，我覺得是在鬧著玩。隔天離開後我
    好奇主動問Ａ女，她說她在房間聊天，之後想睡覺，就在房
    間睡著，睡著之後就被被告亂摸，之後就發生關係，她提到
    與被告發生性行為時面無表情，沒有說到被強暴的字眼，她
    說她睡著，被摸，然後褲子被脫，她有說不要，有推被告，
    之後就沒說下去了，隔天Ａ女沒有說要報警等情（本院卷第
    38至41頁）。查證人余宏源為被害人Ａ女之朋友，與被害人
    Ａ女情誼較為密切，衡情當無迴護被告之可能，依據其上開
    證言，足見被告當晚係將Ａ女、余宏源、陳翔華3 人安排在
    同一房間，若其早有不軌意圖，豈有將Ａ女安排與他人同睡
    而不利自己下手之理？又證人余宏源當晚曾開啟被告房門察
    看，當時Ａ女與被告一起睡在床上，如若Ａ女不同意與被告
    發生性關係，於此一房門沒鎖、人身自由未受限制情形下，
    當可自行離去，或於證人余宏源開門時一起離去或向其示警
    ，然被害人Ａ女並無此舉，反而安然睡在被告床上，難認被
    告有何強制行為可言。另被告房間與證人余宏源所睡房間僅
    一牆之隔，證人余宏源並曾在被告房間門口徘徊，業如上述
    ，如被害人Ａ女確遭被告強制性交，自可大聲呼喊，要求隔
    壁友人前來幫助，然依此一牆一門之隔之情況，被害人Ａ女
    之音量竟讓證人余宏源認為雙方係在鬧著玩，顯見其音量甚
    為微弱，且無強烈被害用語，與一般性侵被害人全力呼叫救
    命情況有異，當難以此有違常情之音量即認被告有上開強制
    性交犯行。況以被害人Ａ女並無任何身體反抗受傷之狀況，
    於翌日亦無悲傷難抑之情緒強烈波動，且未有隻字片語提及
    被告強暴，無要求報警之行為，此節均與一般遭強制性交之
    情未合，實難僅以證人余宏源證述有聽到微小叫聲，即以強
    制性交罪相繩。
  (四)證人陳翔華於本院審理證稱：當晚我們住在被告家，分配房
    間是我、余宏源及Ａ女住一間，余宏源睡地上，我和Ａ女睡
    床上，當天晚上沒有喝酒，我是最早睡的，不知道被告與Ａ
    女的情況，第二天我沒有聽說Ａ女有不愉快的經驗，也沒有
    發現異樣等語明確（本院卷第28至31頁），核與證人余宏源
    上開證述情節相符，自堪採信，益見倘被告確有不軌意圖，
    應當安排Ａ女獨自一房，以方便其下手，或尋找藉口將Ａ女
    另行單獨約出，或邀約Ａ女飲酒令其心防鬆懈，以利遂其不
    法目的，然本案房間之安排業如上述，被告並無邀約Ａ女飲
    酒或單獨外出，Ａ女係主動單獨至被告房間聊天，衡情皆與
    一般約會性侵之加害人、被害人情狀截然不同，參以證人余
    宏源、陳翔華均在一牆之隔之隔壁房間，證人余宏源當晚並
    有開啟被告房門察看，如被告有對Ａ女為強制性交犯行，Ａ
    女在一牆之隔大聲呼救，豈有未能察覺之理？而Ａ女人身自
    由未受限制，豈有不能逃脫之可能？況證人余宏源、陳翔華
    均證稱翌日Ａ女並無異狀，如被害人Ａ女果遭被告性侵而曾
    有呼救之舉，翌日應當責問證人余宏源、陳翔華何以未來救
    援，並央求其等陪同報警作證，惟被害人Ａ女無此舉措，反
    而繼續與被告交往，至被告住處，並與被告發生性關係，迄
    於98年1 月懷胎受孕，於98年10月29日產下被告之女，業如
    前述，益徵被告辯解97年8 月間在其住處與Ａ女有性行為，
    係出於兩情相悅一節，堪以採信，被害人Ａ女指訴，已有前
    揭重大瑕疵，不合常情，難以採信。
  (五)綜上所述，強制性交Ａ女一節，被害人Ａ女之指訴已有前揭
    疑義，自難以此為認定被告犯罪之唯一證據。是此部分檢察
    官所提積極證據，尚不足以認定被告有公訴意旨所指犯行，
    其間尚有合理之懷疑存在，自難遽認被告有對Ａ女為強制性
    交之犯行。此外，復查無其他積極證據足資認定被告有公訴
    意旨所述上開犯行，被告犯罪即屬不能證明，揆諸首揭說明
    ，依法應為其無罪之諭知。
據上論斷，應依刑事訴訟法第301 條第1 項，判決如主文。
本案經檢察官劉昀到庭執行職務
中    華    民    國    100    年    9     月    1    日
                  刑事第二庭    審判長法  官  潘正屏
                                      法  官  黃紀錄
                                      法  官  翁世容

以上正本證明與原本無異。
如不服本判決應於收受判決後10日內向本院提出上訴書狀，並
應敘述具體理由；其未敘述上訴理由者，應於上訴期間屆滿後
20日內向本院補提理由書（均須按他造當事人之人數附繕本）
「切勿逕送上級法院」。

中    華    民    國    100    年    9     月    1    日
                                      書記官  張孝妃